臺灣臺南地方法院民事裁定
110年度消債更字第70號
聲  請  人
即債務人    陳瑞華（原名陳娟娟）

代  理  人  黃蘭英律師（財團法人法律扶助基金會律師）
上列債務人因消費者債務清理事件聲請更生，本院裁定如下：
    主  文
債務人陳瑞華自民國一一一年一月十七日下午四時起開始更生程
序，並命司法事務官進行本件更生程序。
    理  由
一、按債務人不能清償債務或有不能清償之虞者，得依本條例所
    定更生程序，清理其債務；債務人無擔保或無優先權之本金
    及利息債務總額未逾新臺幣（下同）1,200萬元者，於法院
    裁定開始清算程序或宣告破產前，得向法院聲請更生；債務
    人對於金融機構負債務者，在聲請更生或清算前，應向最大
    債權金融機構請求協商債務清償方案，或向其住、居所地之
    法院或鄉、鎮、市、區調解委員會聲請債務清理之調解；法
    院開始更生程序之裁定，應載明其年、月、日、時，並即時
    發生效力。前項裁定不得抗告，並應公告之；法院裁定開始
    更生或清算程序後，得命司法事務官進行更生或清算程序。
    消費者債務清理條例（下稱消債條例）第3條、第42條第1項
    、第151條第1項、第45條、第16條第1項前段分別定有明文
    。　
二、聲請意旨略以：本院前以109年度消債更字第85號民事裁定
    准予聲請人開始更生程序，並命司法事務官進行本件更生程
    序(109年度司執消債更字第160號)。嗣因聲請人於民國108
    年12月間發生車禍，於109年3月間進行頸部手術，又於109
    年7月間恥骨骨折而無法工作，當時雇主無法開立留職停薪
    證明，只能讓聲請人離職，致聲請人無工作收入而無法進行
    更生方案，故於109年9月間具狀撤回上開更生程序。現聲請
    人已恢復工作，再次聲請更生程序。聲請人積欠債權人國泰
    世華商業銀行、凱基商業銀行、中國信託商業銀行、花旗（
    台灣）商業銀行、滙誠第一資產管理股份有限公司、滙誠第
    二資產管理股份有限公司、元誠國際資產管理股份有限公司
    無擔保無優先權債務，共計債務金額為新臺幣（下同）1,18
    3,955元。聲請人於109年12月18日聲請消債條例前置調解(
    案列本院109年度南司消債調字第756號)，於調解程序時，
    最大債權金融機構國泰世華商業銀行提出120期、利率0%、
    每月還款6,000元之清償方案，聲請人無力負擔，且該清償
    方案未包含資產管理股份有限公司之債權，故調解不成立。
    聲請人任職於新偉國際管理顧問股份有限公司，擔任環保員
    ，每月薪資約14,300元，加上每月殘障津貼3,772元，合計1
    8,702元，故每月收入約18,702元。聲請人每月平均支出14,
    866元，名下財產僅鳳山郵局存款餘額46元、仁德區農會存
    款餘額357元、國泰人壽終身壽險兩份，無其他財產。除個
    人生活必要支出外，尚需支付母親扶養費1,000元至2,000元
    不等，實無力清償債務。是衡以債務人之財產、勞力及信用
    綜合判斷，就已屆清償期之債務，顯已陷於全盤繼續不能清
    償之客觀情狀，而有不能清償債務情事。聲請人係一般消費
    者，未從事營業，且未經法院裁定開始清算程序或宣告破產
    。爰依消債條例之規定，提出本件更生之聲請等語。
三、本院之判斷：
(一)聲請人主張其為一般消費者，5年內未從事營業活動，積欠
    國泰世華商業銀行、凱基商業銀行、中國信託商業銀行、花
    旗（台灣）商業銀行、滙誠第一資產管理股份有限公司、滙
    誠第二資產管理股份有限公司、元誠國際資產管理股份有限
    公司，共計無擔保無優先權債務為1,183,955元等情，業據
    其提出債權人清冊、財團法人金融聯合徵信中心當事人綜合
    信用報告-債務清理條例前置協商專用債權人清冊、財團法
    人金融聯合徵信中心查詢當事人綜合信用報告回覆書等件為
    證（南司消債調字卷第17、21-26頁；消債更字卷第17、21-
    30、195-200頁）。且有債權人滙誠第一資產管理股份有限
    公司【陳報債權金額375,917元】、滙誠第二資產管理股份
    有限公司【陳報債權金額7,227元】、元誠國際資產管理股
    份有限公司【陳報債權金額221,087元】、凱基商業銀行【
    陳報債權金額611,983元】、中國信託商業銀行【陳報債權
    金額510,702元】、國泰世華商業銀行【陳報債權金額810,6
    16元】、花旗（台灣）商業銀行【陳報債權金額106,225元
    】之陳報狀在卷可稽（消債更字卷第75-171頁），上開債權
    陳報合計為2,643,757‬元。是聲請人為一般消費者，現積欠
    無擔保或無優先權之本金及利息債務總額未逾12,000,000元
    ，堪可認定。聲請人在本件更生聲請前，於109年12月18日
    依消債條例第151條第1項規定向本院聲請債務前置協商，最
    大債權金融機構國泰世華商業銀行提出120期、利率0%、每
    月還款6,000元之清償方案，聲請人無力負擔，且該清償方
    案未包含資產管理股份有限公司之債權，致雙方調解不成立
    ，本院於110年2月20日發給聲請人調解不成立證明書等情，
    亦據聲請人提出本院109年度南司消債調字第756號調解不成
    立證明書為證（消債更字卷第31頁），並經本院調閱該調解
    事件卷宗核之相符。是聲請人提起本件更生聲請前，已踐行
    前置調解程序而調解不成立之事實，亦可認定。
(二)聲請人主張其任職於新偉國際管理顧問股份有限公司，擔任
    環保員，每月薪資約14,300元，加上每月殘障津貼3,772元
    ，合計18,702元，故每月收入約18,702元等情，業據其提出
    勞工保險被保險人投保資料表、106、107、108、109年度綜
    合所得稅各類所得資料清單、新偉國際管理顧問股份有限公
    司在職證明書、薪資單、自願職保被保險人投保資料表、臺
    南市仁德區公所身心障礙者生活津貼證明書等件為證（南司
    消債調字卷第27-31、65-67頁；消債更字卷第33-35、177、
    201-211頁），核與聲請人之主張大致相符，應可採信。聲
    請人名下財產僅鳳山郵局存款餘額46元、仁德區農會存款餘
    額357元、國泰人壽終身壽險兩份，無其他財產，此有聲請
    人提出之債務人清冊、全國財產總歸戶財產查詢清單、鳳山
    郵局存摺影本、仁德區農會存摺影本、國泰人壽終身壽險資
    料兩份等件在卷可憑（南司消債調字卷第19、33、69頁；消
    債更字卷第19、179、185-193、213-215頁）。基此，聲請
    人目前償債能力應其每月薪資約14,300元，加上每月殘障津
    貼3,772元，合計18,702元為據。　
(三)按債務人必要生活費用，以最近一年衛生福利部或直轄市政
    府所公告當地區每人每月最低生活費一點二倍定之，消債條
    例第64條之2第1項定有明文。債務人聲請更生或清算時所提
    財產及收入狀況說明書，其表明每月必要支出之數額，與消
    債條例第64條之2第1項、第2項規定之認定標準相符者，毋
    庸記載原因、種類及提出證明文件，亦為消債條例施行細則
    第21之1條第3項所明定。參酌聲請人居住地即臺南市政府公
    告111年度臺南市低收入戶最低生活費用每人每月為14,230
    元，該生活費標準係按照政府最近1年平均每人消費支出（
    包括食品費、衣著鞋襪費、房租水電費、家居管理費、醫療
    保健費、交通通訊費、娛樂教育費及雜項支出）百分之60訂
    定，故消債條例之債務人每月生活費標準自堪以上開每人每
    月最低生活費1.2倍即17,076元計之（計算式：14,230元 ×1
    .2＝17,076元，元以下四捨五入）。聲請人陳報其個人每月
    生活必要費用約14,866元，該金額未逾越前開每月生活費標
    準17,076元之範圍，依上開說明，應認聲請人主張其每月個
    人生活必要支出為14,866元，尚屬合理。
(四)按受扶養者之必要生活費用，準用第1項規定計算基準數額
    ，並依債務人依法應負擔扶養義務之比例認定之，消債條例
    第64條之2第2項定有明文。又債務人就前項第3款必要支出
    所表明之數額，與第64條之2第1項、第2項規定之必要生活
    費用數額相符者，毋庸記載其原因、種類及提出證明文件，
    消債條例第43條第7項前段定有明文。查聲請人主張支付其
    母親扶養費用1,000元至2,000元不等（扶養負擔3分之1），
    扶養義務人3人，其母親每月領有退休金17,000元等情，此
    有聲請人提出聲請人及其母親之戶籍謄本、大寮中興郵局存
    摺影本等件可稽（消債更字卷第175、181-183頁）；聲請人
    之母親係18年3月24日出生，92歲有餘，由其母親之大寮中
    興郵局存摺影本觀之，每月領有退休金17,166元；依前開規
    定，臺南市政府公告之111年度臺南市每人每月最低生活費
    用14,230元之1.2倍為17,076元，是聲請人之母親每月領有
    退休金17,166元足以支應最低生活費用而無受聲請人扶養之
    必要，故聲請人此部分之支出，不予扣除。
(五)準此，聲請人目前每月平均收入約18,702元，扣除其每月生
    活必要費用14,866‬元後，尚有餘額3,836元，聲請人確實無
    法負擔120期、利率0%、每月還款6,000元之清償方案，且該
    清償方案尚未包含資產管理股份有限公司之債權，故聲請人
    陳稱其收入無法負擔債務，堪可採信。依此，聲請人之經濟
    狀況，確已達有不能清償債務之程度，而有更生之原因，及
    藉助更生制度調整其與債權人間之權利義務關係而重建其經
    濟生活之必要。
四、綜上，依債務人之收入財產及必要生活支出之情形，已達有
    不能清償債務之程度；債務人係一般消費者，未曾從事營業
    ，其無擔保或無優先權之本金及利息債務總額未逾12,000,0
    00元，亦曾踐行前置調解程序而調解不成立，復未經法院裁
    定開始清算程序或宣告破產，又無消債條例第6條第3項、第
    8條或第46條各款所定應駁回更生聲請之事由存在，債務人
    聲請本件更生，應予准許，爰裁定如主文所示。
中    華    民    國    111    年     1    月    17   日
                  民事第一庭   法  官　盧亨龍
以上正本係照原本作成。
本裁定不得抗告。
本裁定已於民國111年1月17日下午4時公告。　　　　　　　
中　　華　　民　　國　　111 　年　　1 　　月　　17　　日
                              書記官  謝婷婷